【裁判字號】    97,訴,1300
【裁判日期】    971125
【裁判案由】    毒品危害防制條例
【裁判全文】
臺灣板橋地方法院刑事判決              97年度訴字第1300號
公  訴  人  臺灣板橋地方法院檢察署檢察官
被      告  甲○○
                    （另案於臺灣花蓮看守所羈押中）
指定辯護人  本院公設辯護人  丙○○
上列被告因違反毒品危害防制條例案件，經檢察官提起公訴（案
號：97年度偵字第2109號），本院判決如下：
    主  文
甲○○共同販賣第一級毒品未遂，處有期徒刑捌年陸月，扣案之
第一級毒品海洛因貳小包（合計淨重零點肆捌公克）沒收銷燬之
，扣案之電子磅秤壹台、夾鏈帶陸拾個、分裝勺壹支及裝盛海洛
因之小包裝袋貳個均沒收。
    事  實
一、甲○○有施用毒品惡習，並無固定之經濟來源，其因真實姓
    名年籍不詳綽號「小倩」之成年女子提供位於臺北縣三重市
    ○○路○ 段20巷28號2 樓住處供其居住，其明知海洛因屬毒
    品危害防制條例所定之第一級毒品，非經許可不得持有、販
    賣，亦明知小倩係從事販賣海洛因之犯行，竟因貪圖免卻租
    金負擔之小利，與小倩共同基於意圖營利而販賣第一級毒品
    海洛因之犯意聯絡，允諾代小倩交付海洛因予買家，於民國
    97年1 月2 日晚間7 時許，小倩於電話中和乙○○談妥以新
    臺幣（下同）3000元之價錢購買8 分之1 錢重量（0.46875
    公克）之海洛因，雙方並約定乙○○前來上址樓下等候取貨
    付款，迨同日晚間8 時30分許，乙○○由男友王英勳騎乘機
    車搭載依約前來上址樓下大門等候並再以手機與小倩確認後
    ，甲○○即依小倩指示持海洛因2 小包（各淨重0.19公克、
    0.29公克，合計淨重0.48公克）欲自上址住處外出與乙○○
    交易，適逢臺北市政府警察局大安分局員警持搜索票前來追
    緝渠等販毒犯行，員警於上址大門處見乙○○、王英勳行跡
    可疑，趨前盤查後得知渠等正進行毒品交易，員警即前往上
    址欲進行搜索，恰於該址門外遇見正欲下樓交易之甲○○，
    而當場從甲○○身上查獲本件交易客體之海洛因2 小包，致
    本件販賣海洛因犯行因經警查獲而不遂，同時從甲○○身上
    扣得其所有供其施用之海洛因1 小包（淨重0.8 公克），小
    倩於上址內察覺門外情形堅不開門，員警破門進入上址搜索
    後，雖扣得小倩所有供渠等販賣海洛因所用之電子磅秤1 台
    、分裝勺1 支，及預備供販賣海洛因所用之夾鏈帶60個，惟
    小倩已趁隙逃逸。
二、案經臺北市政府警察局大安分局移送臺灣板橋地方法院檢察
    署檢察官偵查後起訴。
    理  由
壹、程序部分：
一、按被告以外之人於審判外之言詞或書面陳述，除法律有規定
    者外，不得作為證據。被告以外之人於偵查中向檢察官所為
    之陳述，除顯有不可信之情況者外，得為證據。被告以外之
    人於審判外之陳述，雖不符前4 條之規定，而經當事人於審
    判程序同意作為證據，法院審酌該言詞陳述或書面陳述作成
    時之情況，認為適當者，亦得為證據。當事人、代理人或辯
    護人於法院調查證據時，知有第159 條第1 項不得為證據之
    情形，而未於言詞辯論終結前聲明異議者，視為有前項之同
    意，刑事訴訟法第159 條第1 項、第159 條之1 第2 項、第
    159 條之5 分別定有明文。查證人乙○○、王英勳偵查時所
    為之證述，業經其等具結在卷，並無何「顯有不可信之情況
    」，其等偵查中之證述有證據能力。
二、證人乙○○於警詢時之證述，對被告有證據能力，其理由如
    下：
  (一)按被告以外之人於檢察事務官、司法警察官或司法警察調查
    中所為之陳述，與審判中不符時，其先前之陳述具有較可信
    之特別情況，且為證明犯罪事實存否所必要者，得為證據，
    刑事訴訟法第159條之2亦有明定。
  (二)本件證人乙○○於警詢時證稱其當時以電話聯絡小倩，以30
    00元向小倩購買重量8 分之1 錢重量（即0.46875 公克）之
    海洛因等語（見偵查卷第10頁），嗣證人乙○○於本院審理
    時則一度改稱其以3000元向小倩購買海洛因之重量為8 分之
    1 錢重量之一半等語（見本院97年11月11日審判筆錄第8 頁
    ），證人乙○○於警詢時之陳述核與審判中所言不符。
  (三)本院審酌證人乙○○當場查獲後，即為前開警詢證述，斯時
    ，尚不致受有干擾，其於警詢時之證詞應屬可信，且其於警
    詢時之證述，與其於本院審理作證之初所述購買海洛因3000
    元份量約0.4 公克等語大致相符（見本院97年11月11日審判
    筆錄第6 頁），是其於本院審理時之證詞，前後所述不一，
    其於審理作證時所述前後翻異，自以其於警詢時之證述較為
    可信。
  (四)其於警詢時為證述前，均經警方踐行權利告知程序，有筆錄
    可憑，且亦無任何事證可資認定有何違法取供之情事，其任
    意陳述信用性應已受確實保障，復審酌其警詢筆錄製作之原
    因、過程及其功能，及其應詢時之外部環境及條件，應無受
    到干預，及證人乙○○於警局應詢時，衡情實無必要編飾損
    人又不利於己之詞等因素，據以觀察其信用性，其於警詢時
    之證據應具有特別可信之情況。
  (五)綜上，證人乙○○於警詢時證述之事實，依上開說明，具有
    可信之特別情況，且亦為證明犯罪事實存否所必要，自有證
    據能力。
三、至於其餘本院認定犯罪事實依據之各項證據之證據能力，本
    件被告及辯護人於言詞辯論終結前，均未聲明異議，該等證
    據已經本院於審理時逐一提示予被告及辯護人表示意見，本
    院審酌該等證據之取得過程並無瑕疵，與本案待證事實間復
    具有相當之關聯性，以之為本案證據並無不當，自得採為本
    件認定事實之基礎，併此敘明。
貳、實體部分：
一、訊據被告甲○○固坦承其於前揭時地為警查獲持有海洛因3
    小包之事實，惟矢口否認有何共同販賣海洛因犯行，辯稱：
    其為警查獲持有之海洛因3 小包，其中重量較輕之2 小包是
    其於96年12月30日向小倩購買，因施用後發覺純度不夠於97
    年1 月2 日晚間向小倩反應，小倩給予海洛因1 小包作為補
    償，其將該3 小包海洛因帶在身上，恰小倩之友人前來拜訪
    ，其應小倩之託下樓欲帶小倩之友人上樓，於住處門外遇見
    員警前來搜索，始知小倩當時正在販毒，其事前並不知情，
    更未參與小倩販毒犯行云云。辯護人則辯稱：被告不識法律
    ，其於警詢、偵查時為將責任推到小倩身上及擔心因施用毒
    品需執行觀察勒戒，始供述幫小倩交付毒品予乙○○之自白
    ，而證人乙○○、王英勳之證詞，僅能證明彼等係向小倩購
    買毒品，不能證明被告之犯行，被告為警查獲3 小包海洛因
    之重量遠超過乙○○於本件之購買數量，足見被告之自白並
    非實情等語。
二、經查：
  (一)前揭小倩於電話中與乙○○約定購買3000元份量之海洛因，
    雙方並約定乙○○前來取貨後付款，嗣乙○○由王英勳騎乘
    機車搭載前來於小倩住處樓下大門等候，並以手機與小倩確
    認等情，業經證人乙○○於偵查及本院審理時證述明確，核
    與證人王英勳於偵查時之證述大致相符，堪以認定。
  (二)前揭乙○○、王英勳於小倩住處樓下大門等候交易時，為警
    當場查獲，員警並持搜索票前往小倩住處欲進行搜索，恰於
    該址門外遇見正欲下樓之甲○○，而當場自甲○○身上查獲
    海洛因3 小包，並於進入小倩住處搜索後，扣得電子磅秤1
    台、夾鏈帶60個、分裝勺1 支等情，有證人乙○○於偵查及
    本院審理時之證述可憑，被告亦自承於上揭時地為警自其身
    上查獲本件海洛因3 小包等情，並有前開扣案物品之扣押物
    品目錄表、照片在卷可稽（見偵查卷第26至34頁），而本件
    被告為警當場查獲持有之海洛因3 小包，經送法務部調查局
    鑑定結果，確均係海洛因無訛，有該局濫用藥物室鑑定書1
    紙可稽，前揭事實堪以認定。
  (三)本件乙○○於電話中和小倩談妥以3000元代價購買重量為8
    分之1 錢（0.46875 公克）海洛因之事實，業經證人乙○○
    於警詢時證稱：「我（即乙○○）於今日（即97年1 月2日
    ）晚間7 時許，我以電話聯絡友人綽號小倩之女子，告知我
    欲向其購買重量8 分之1 （錢）之海洛因... 」等語明確（
    見偵查卷第10頁），亦與證人乙○○於本院審理時曾證述購
    買6000元海洛因，重量是0.8 公克，購買3000元就是減半約
    0.4 公克等語大致相符（見本院97年11月11日審判筆錄第6
    頁），前揭事實堪以認定。
  (四)前揭被告明知小倩從事販賣毒品之犯行，因貪圖小倩提供住
    處免除租金負擔之小利，而同意於97年1 月2 日晚間8 時30
    分許，依小倩指示持有重量約8 分之1 錢之海洛因，自住處
    外出欲下樓與買家交易之事實，已據被告於警詢時供述其當
    時受小倩所託，外出交付重量8 分之1 （錢）之海洛因予陳
    玟及王英勳，並要向乙○○收取3000元，其未向小倩收工錢
    ，但小倩幫其出錢支付房租等語（見偵查卷第7 、8 頁），
    及被告於偵查時供述因其寄住在小倩住處，小倩未向其收房
    租錢，故應小倩要求持有毒品前往交付乙○○、王英勳，其
    知悉所持有交付之物品為毒品等語明確（見偵查卷第68頁）
    ，被告雖以前詞置辯，然其所辯不惟與被告警詢、偵查時之
    供述不符，且本院經核被告為警當場查獲之海洛因，其中2
    小包淨重各為0.19公克、0.29公克，合計淨重0.48公克，另
    1 包淨重則為0.8 公克，有前開扣押物品目錄表及照片可憑
    ，經檢察官於審理時當庭與被告確認後，被告自稱該淨重分
    別為0.19公克、0.29公克之海洛因2 小包，為被告之前向小
    倩所購，而該包淨重0.8 公克之海洛因，則係小倩於案發當
    日交付被告作為前開2 小包海洛因純度不夠之補償，自淨重
    以觀，該2 小包海洛因合計淨重僅0.48公克，而做為補償之
    用之另包海洛因淨重竟達0.8 公克，顯不相稱，足見該包淨
    重0.8 公克之海洛因與另2 小包海洛因間並無被告所辯之關
    連，遑論證人乙○○於本院審理時證述其於案發前便曾前往
    小倩住處購買過毒品，於另次購毒時見過被告，被告當時即
    住在該處等語（見同審判筆錄第4 頁），益見被告對小倩平
    日從事販毒之犯行應有所悉，被告以前詞置辯諉為不知，實
    非可採。至辯護人辯稱被告前揭自白並非事實等語，經核被
    告前揭自白內容，關於以3000元代價購買重量8 分之1 錢海
    洛因之約定，核與證人乙○○之證述相符，且被告為警查獲
    時起出之海洛因3 包，其中重量較輕之2 小包淨重合計0.48
    公克，與台制1 錢為3.75公克，其8 分之1 為0.46875 公克
    相較，在重量上幾無差異，復審酌本件被告為警查獲之時機
    ，係緊接在乙○○以手機與小倩確認之後，及被告自身有毒
    品前案紀錄，該住處為警搜索後，確扣得電子磅秤、夾鏈帶
    及分裝勺等物，而被告與小倩同住該處等情，衡情，被告對
    本件小倩之販毒犯行，自難諉為不知，而認被告前揭警詢、
    偵查之自白，因與上述客觀事證相符，而堪採信，辯護人所
    辯應係誤會。
  (五)至辯護人辯稱被告為警查獲之海洛因重量遠超過乙○○所購
    重量，足見被告自白並非實情等語，惟依前開被告自白及證
    人乙○○之證詞，乙○○於電話中和小倩約定以3000元為代
    價所購買之海洛因，重量係8 分之1 錢即0.46875 公克無訛
    ，被告為警查獲而起出之3 包海洛因，合計淨重雖多於此，
    然其中重量較輕之2 小包海洛因，其淨重分別為0.19公克、
    0.29公克，2 包共計為0.48公克，與乙○○欲購買之海洛因
    重量8 分之1 錢即0.46875 公克幾無差異，而審酌被告為警
    查獲3 包海洛因，其中該包淨重0.8 公克之海洛因與另2 小
    包重量較輕之海洛因間，雖不存在被告所辯補償對價之關連
    ，已如前述，然核被告之前案紀錄表已載明被告有多次施用
    毒品經裁定送觀察勒戒及判刑之紀錄，本案被告與小倩住處
    經警搜索後，除扣得前開供販賣犯行所用之物外，亦同時扣
    得供渠等施用海洛因所用之海洛因殘渣袋1 個、注射針筒2
    支等物，有前開扣押物品目錄表可憑，復參酌證人乙○○於
    本院審理時已證述其不知小倩如何分裝所購毒品等情，經本
    院就全案事證相互勾稽後，認被告之辯解雖係卸責之詞，然
    其所述該包0.8 公克之海洛因係供己施用等語，則與客觀事
    證相合，應屬可信，準此，足見本件被告雖經警同時查獲3
    包海洛因，然被告依小倩指示欲交付乙○○之海洛因，應僅
    限於該重量較輕之2 小包海洛因，本院對此已經究明，辯護
    人前揭所辯，應係誤會。
三、查販賣海洛因係違法行為，非可公然為之，且有其獨特之販
    售路線及管道，復無公定價格，容易增減分裝之份量，而每
    次買賣之價量，可能隨時依雙方關係深淺、資力、需求量及
    對行情之認知、來源是否充裕、查緝是否嚴緊、購買者被查
    獲時供述購買對象之可能風險之評估等，而異其標準，非可
    一概而論，從而販賣之利得，一般除被告坦承犯行明確外，
    委難察得實情，惟販賣之人從價差或量差中牟利之方式雖異
    ，然其販賣行為在意圖營利則同一。本案被告雖未供述其販
    賣海洛因利得，致無法查得被告販賣之利潤，惟被告與買受
    人非屬至親，當無可能甘冒重典而按購入價格轉售而不求利
    得之理；復按一般民眾普遍認知毒品之非法交易政府一向查
    禁森嚴，且予以重罰，衡諸常情，倘非有利可圖，絕無平白
    甘冒被嚴查重罰高度風險之理，從而，舉凡其有償交易，除
    有足以反證其確係另基於某種非圖利本意之關係外，自難因
    無法查悉其販入價格，作為是否高價賣出之比較，即可謂其
    無營利之意思而阻卻販賣犯行之追訴，而依本件被告販賣8
    分之1 錢重量海洛因價格為3000元以觀，其以固定重量來定
    價，理應有營利意圖存在。本件事證明確，被告犯行洵堪認
    定。
四、按海洛因係毒品危害防制條例第2 條第2 項第1 款所稱之第
    一級毒品，不得持有、販賣。核被告所為，係犯毒品危害防
    制條例第4 條第6 項、第1 項之販賣第一級毒品未遂罪。被
    告販賣前持有毒品之行為，為販賣之重度行為所吸收，不另
    論罪。被告與小倩就本件犯行間，有犯意聯絡及行為分擔，
    均為共同正犯。起訴書雖記載被告甲○○基於幫助販賣第一
    級毒品之犯意幫忙小倩將海洛因交付乙○○，經警查獲而不
    遂等情，惟公訴人已於本院審理時當庭更正起訴事實為被告
    共同基於販賣第一級毒品之犯意聯絡參與本件犯行，並引用
    刑法第28條之條文，且已經本院當庭諭知被告，本院自得就
    此審究。查被告所為販賣第一級毒品海洛因之犯行部分，僅
    為1 次，數量亦微，且經警查獲並無所得，其販賣毒品雖有
    營利意圖已如前述，惟被告係因貪圖免卻租金負擔之小利，
    而依小倩指示參與犯行，並非圖謀金錢，與毒品危害防制條
    例第4 條第1 項之法定刑為死刑或無期徒刑，處無期徒刑者
    ，得併科新臺幣1000萬元以下罰金相較，被告犯罪情狀非無
    可資憫恕之處，本案縱處被告法定最低刑度仍嫌過重，爰均
    分依刑法第59條、第64條第2 項、第65條第2 項、第66條等
    規定，減輕其刑。被告著手販賣第一級毒品海洛因犯行之實
    行，惟經警查獲而不遂，為未遂犯，應依刑法第25條第2 項
    規定，按既遂犯之刑減輕之。並遞減輕之。爰審酌被告素行
    不佳，其正值青壯之年，不思努力進取，明知毒品對人體有
    莫大戕害，竟漠視毒品之危害性而為本件犯行，已危害國民
    身心健康及社會風氣，及其犯罪動機、手段、販賣毒品之次
    數、規模暨犯後並無悔意等一切情狀，量處如主文所示之刑
    。
五、扣案之第一級毒品海洛因2 小包（各淨重0.19公克、0.29公
    克，合計淨重0.48公克），屬毒品危害防制條例第2 條第2
    項第1 款規定之第一級毒品，為違禁物，應依同條例第18條
    第1 項前段規定，沒收銷燬之。扣案之電子磅秤1 台、分裝
    勺1 支及裝盛海洛因之小包裝袋2 個（具有防止毒品裸露、
    逸出及潮濕功用），均係共同被告小倩所有供渠等販賣毒品
    所用之物，業據被告於警詢時供承在卷，應依同條例第19條
    第1 項規定宣告沒收（該等物品既經扣案，即無全部或一部
    不能沒收之問題，自無併諭知不能沒收時追徵價額或以其財
    產抵償之必要）。扣案之夾鏈帶60個，為共同被告小倩所有
    ，係供渠等販賣毒品預備所用之物，亦據被告於警詢時供承
    在卷，應依刑法第38條第1 項第2 款規定沒收。本件被告販
    賣毒品不遂即經警查獲，並無所得財物，附此敘明。至為警
    同時查獲扣案之海洛因1 小包（淨重0.8 公克）、海洛因殘
    渣袋1 個、注射針筒2 支及安非他命吸食器1 組，均係被告
    與小倩所有供渠等施用毒品所用之物，核與本件犯行無涉，
    爰不併於本件諭知沒收，附此敘明。
據上論斷，應依刑事訴訟法第299 條第1 項前段，毒品危害防制
條例第4 條第6 項、第1 項、第18條第1 項前段、第19條第1 項
，刑法第11條前段、第28條、第25條第2 項、第59條、第38條第
1項 第2 款，判決如主文。
本案經檢察官彭聖斐到庭執行職務。
中    華    民    國    97    年    11    月    25    日
                  刑事第十一庭  審判長法  官  彭全曄
                                      法  官  洪珮婷
                                      法  官  陳正昇
以上正本證明與原本無異。
如不服本判決應於收受送達後10日內向本院提出上訴書狀，並應
敘述具體理由；其未敘述上訴理由者，應於上訴期間屆滿後20日
內向本院補提理由書（均須按他造當事人之人數附繕本）「切勿
逕送上級法院」
                                      書記官  林文達
中    華    民    國    97    年    11    月    25    日
附錄本案論罪科刑法條：
毒品危害防制條例第4條
製造、運輸、販賣第一級毒品者，處死刑或無期徒刑；處無期徒
刑者，得併科新臺幣 1 千萬元以下罰金。
製造、運輸、販賣第二級毒品者，處無期徒刑或 7 年以上有期徒
刑，得併科新臺幣 7 百萬元以下罰金。
製造、運輸、販賣第三級毒品者，處 5 年以上有期徒刑，得併科
新臺幣 5 百萬元以下罰金。
製造、運輸、販賣第四級毒品者，處 3 年以上 10 年以下有期徒
刑，得併科新臺幣 3 百萬元以下罰金。
製造、運輸、販賣專供製造或施用毒品之器具者，處 1 年以上 7
年以下有期徒刑，得併科新臺幣 1 百萬元以下罰金。
前五項之未遂犯罰之。


司法院資訊處製作；財團法人民間司法改革基金會備份。
